臺灣高雄地方法院刑事裁定　　　　　　　　　　　　　八十九年度重訴字第七七號
　　聲請人即
　　被　　告　　甲○○
　　選任辯護人　黃奉彬
右列聲請人就涉及組織犯罪條例等案件（八十九年度偵字第二五四二二、二二二四八
、二四五一四、二三○八七、二三○九○、二二二四七、二三○九一、二三○八八、
二三○八九號），聲請發還扣押物，本院裁定如左：
    主  文
聲請駁回。
    理  由
一、聲請意旨略以：聲請人甲○○涉犯組織犯罪防制條例等案件（本院八十九年度重
    訴字第七七號），於偵查中經調查局查扣之支票計二百六十五張，均係台灣汎生
    製藥廠股份有限公司（下簡稱汎生公司）負責人所交付被告留存之債權擔保，且
    支票為無因證券，其轉讓因交付或背書即生法律上之效力，本件系爭支票既係由
    告訴人所親交予被告或背書，即該支票之權利及所有權已於交付時移轉予被告，
    告訴人應向民事法院提起返還支票及確認該票據債權不存在之訴，始為正途，有
    關告訴人涉嫌詐欺被告新台幣（下同）五千五百萬元之事，亦經台灣高雄地方法
    院檢察署檢察官提起公訴在案，告訴人既詐騙在先，被告方是被害人，而非組織
    犯罪之加害人，本院無繼續扣押系爭支票之必要，為此聲請發還上開扣押物等語
    。
二、按「可為證據或得沒收之物，得扣押之」；又「扣押物若無留存之必要者，不待
    案件終結，應以法院之裁定或檢察官命令發還之；其係贓物而無第三人主張權利
    者，應發還被害人。扣押物因所有人、持有人或保管人之請求，得命其負保管之
    責，暫行發還」，刑事訴訟法第一百三十三條第一項及第一百四十二條分別著有
    明文。
三、經查：附表所示之支票二百六十五張均係偵查中由法務部調查局高雄縣調查站偵
    辦本院八十九年重訴字第七七號刑事案件時所依法查扣，此有扣押物品清單在卷
    可稽。公訴人認該扣案支票，係被告甲○○等人涉犯組織犯罪條例第三條主持、
    參與犯罪組織罪、刑法第三百零四條強制罪、第三百零五條恐嚇危害安全罪之犯
    罪所得，此有起訴書之記載附卷可憑，又附表所示之支票二百六十五張（含附表
    一為二十五張，共計金額為六十二萬零四百二十六元，附表二為二百四十張，共
    計金額為五千一百一十七萬八千三百九十二元）均係汎生公司原始所有，已據本
    院委託陳石城會計師查明在案，並有其出具之鑑定報告書在卷可參。而被告甲○
    ○辯稱伊先後借款予汎生公司共有五千多萬元一情，亦提出五百萬元借據一紙外
    、並據同案被告乙○○供明在卷（見八十九年度偵字第二五四二號偵查卷第十六
    頁以下），復經證人丙○○於偵查中證稱：甲○○請我幫忙處理汎生公司地下錢
    莊債務，先後給我四千五百萬元，約於八十九年四月十八日左右，甲○○以丁○
    ○名義匯入我提供之員工吳國能帳戶二筆，分別為二千萬元與五百萬元，其後又
    匯入上開吳國能帳戶四筆款項共一千八百萬元，甲○○並交待其部屬拿現金二百
    萬元給我，我收受四千五百萬元處理汎生公司與十家地下錢莊之債務後，即將取
    回之擔保品，包含汎生公司及丁○○之支票、客票、不動產所有權狀等分批交還
    甲○○（見八十九年度偵字第二五四二號偵查卷第二三頁以下）等情在卷。換言
    之，被告辯稱扣二百六十五張支票係告訴人交付供債權擔保之物，然公訴人認上
    開二百六十五張支票係被告犯罪所得之物，且聲請人與告訴人雙方對扣案二百六
    十五張支票之權利既有爭執，支票又係有價證券，具流通性，若本院於本案判決
    確定前，將其遽予發還聲請人，恐有影響告訴人權利之虞。是本院認上開扣押物
    尚有留存法院之必要，聲請人依上開刑事訴訟法第一百四十二條規定聲請准予發
    還聲請人，尚難准許，應予駁回。
據上論斷，依刑事訴訟法第四百零八條第一項前段，裁定如主文。
中      華      民      國    九十一    年      五      月      十      日
                                         臺灣高雄地方法院刑事第二庭
                                          審判長法  官  宋  明  中
                                                法  官  陳  志  銘
                                                法  官  高  榮  宏
右正本證明與原本無異。
如不服本裁定，應於裁定送達後五日內，向本院提出抗告狀。
                                                書記官  邱  秋  珍
中      華      民      國    九十一    年      五      月      十      日
